---
title: "1. Titulo : Pruebas no parametricas aplicadas a un registro de mazorcas en el Peru"
author: Nuñez Palomino Hernan Perci - Lopez Vega Arturo Emerson - Valverde Shuan keyla
  Fiorela
date: "18/9/2020"
output: word_document
---

## 2. Objetivo

Aplicación de las pruebas no paramétricas en la agricultura en el Perú.

## 3. Descripción de la base de datos
Se recogen informaciones sobre las plantas de maíz  producidas en un área de cultivo para realizar estudios sobre su producción y crecimiento.
Se recopilo el tipo de abono, peso de la mazorca y altura de la mazorca con el fin de encontrar relaciones entre la producción con estas variables. 

## 4. Población
La población son todas las plantas de maíz producida de un área de cultivo en el Perú

## 5. Muestra
Es una muestra no probabilística.

## 6. Unidad de análisis
Cada planta de maíz producida de un área de cultivo en el Perú

## 7. Variables y escalas de medición
Variable           | Etiqueta                        | Escala  | Valores
------------------ | ------------------------------- | ------- | ----------------
ID_MZ              | Identificacion de la mazorca    | nominal | .
T_A                | Tipo de abono                   | nominal | .
AL_MZ              | Altura de la mazorca            | razon   | .
LA_MZ              | Largo de la mazorca             | razon   | .
PE_MZ              | Peso de la mazorca              | razon   | .
ET                 | Etapa de la evaluacion          | ordinal | I: Inicial
.                  | .                               | .       | F: Final  
CA_PE              | Calidad del peso                | ordinal | B: Bajo
.                  | .                               | .       | A: Alto  
EF                 | eficiencia a/d del tratamiento  | ordinal | NE: No Eficiente
.                  | .                               | .       | E: Eficiente  
CAL_FI             | Calificacion final de la mazorca| ordinal | 1: Deficiente
.                  | .                               | .       | 2: Aceptable
.                  | .                               | .       | 3: Regular
.                  | .                               | .       | 4: Bueno
.                  | .                               | .       | 5: Muy Bueno  
                   
## Librerias usadas


```{r, message=FALSE, warning=FALSE}

library(readxl)
library(tidyverse)
library(agricolae)
library(exactRankTests)
library(GGally)
library(skimr)
library(DescTools)
library(EnvStats)
library(RVAideMemoire)
library(vcd)
library(psych)

```


## Base de datos


```{r}

MZ <- read_excel("Data_Mazorca.xlsx")

for (i in c(1,2,6,7,8,9)) {
  MZ[[i]] <- factor(MZ[[i]])
  if (i == 6) {
    MZ[[i]] <- factor(MZ[[i]], labels = c("I", "F"), levels = c("Inicial", "Final"), ordered = TRUE)
  }
  if (i == 7) {
    MZ[[i]] <- factor(MZ[[i]], labels = c("B", "A"), levels = c("Bajo", "Alto"), ordered = TRUE)
    }
  if (i == 8) {
    MZ[[i]] <- factor(MZ[[i]], labels = c("NE", "E"), levels = c("NoEficiente", "Eficiente"), ordered = TRUE)
    }
  if (i == 9) {
    MZ[[i]] <- factor(MZ[[i]], labels = c("1", "2", "3", "4", "5"), levels = c("Deficiente", "Aceptable", "Regular", "Bueno", "MuyBueno"), ordered = TRUE)
  }
  }

for (j in c(3,4,5)) {
  MZ[[j]] <- round(MZ[[j]], digits = 1)
}

   (MZ %>%
   filter(ET == "I"))

   
```


## 8. Resultados descriptivos


```{r, message=FALSE, fig.width=25, fig.height=35}

    MZ %>%
    select(2:9) %>%
    filter(ET == "I") %>%
    skim()

  MZ %>% 
  select(2:9) %>%
  ggpairs(., mapping = ggplot2::aes(colour = ET), 
        lower = list(continuous = wrap("smooth", alpha = 0.3, size=0.1)))

```

## 9. Resultados de la Inferencia No parametrica

## 9.1 Comparacion de dos o mas poblaciones independientes

## 9.1.1 Prueba de la mediana

    a)	Hipótesis

H0: La mediana del largo de la mazorca después del uso del abono es la misma en ambos grupos de eficiencia.

H1: La mediana del largo de la mazorca después del uso del abono es diferente en ambos grupos de eficiencia.

    b)	Nivel de significación

Se va a contrastar la Hipótesis nula con un nivel de significación del 10%

    c)	Estadístico de prueba: Chi cuadrado


```{r}

Prueba_Mediana <- function()
{

  MZ <- MZ %>%
    filter(ET == "F")

  Median.test(MZ$LA_MZ, MZ$EF,alpha=0.10)
  qchisq(0.90,1)
  
}

Prueba_Mediana()

```


    d)	Decisión

Con un p_valor menor al nivel de significancia (0.08275058 < 0.1) hay evidencia suficiente para rechazar la hipotesis nula.

    e)	Conclusión

Las medianas de las alturas de ambos grupos despues del abono son diferentes.


## 9.1.2 Prueba de U Mann Whitney

    a)	Hipótesis

H0: La mediana del peso de la mazorca después del uso del abono es la misma en ambos grupos de eficiencia.

H1: La mediana del peso de la mazorca después del uso del abono es mayor en el grupo eficiente

    b)	Nivel de significación

Se va a contrastar la Hipótesis nula con un nivel de significación del 10%

    c)	Estadístico de prueba: W

```{r}

Prueba_MannWithney <- function()
{ 
  NE <- MZ %>%
  filter(ET == "F", EF == "NE") %>%
  select(PE_MZ)

  E <- MZ %>%
  filter(ET == "F", EF == "E") %>%
  select(PE_MZ)

NE <- c(NE$PE_MZ)
E <- c(E$PE_MZ)
  
  wilcox.exact(E, NE, alternative = "l", paired = FALSE, conf.level = 0.9)
  }

Prueba_MannWithney()


```


    d)	Decisión

Con un p_valor mayor al nivel de significancia (0.9835 > 0.1) no hay evidencia suficiente para rechazar la hipotesis nula.

    e)	Conclusión

La mediana del peso del grupo eficiente es igual a la mediana del peso del grupo no eficiente.

## 9.1.3 PRUEBA DE MOOD

    a) Hipótesis      

H0:la dispersión del peso de las mazorcas expuestas al abono es igual a la dispersión del peso de las mazorcas no expuestas al abono

H1: la dispersión del peso de las mazorcas expuestas al abono es diferente a la dispersión del peso de las mazorcas no expuestas al abono

    b) Nivel de significación 
Se va a contrastar la Hipótesis nula con un nivel de significación del 5% 

    c) Estadístico de prueba: Z

```{r}

Prueba_Mood <- function()
{ 
P_I <- MZ %>%
  filter(ET == "I") %>%
  select(PE_MZ)

  P_F <- MZ %>%
  filter(ET == "F") %>%
  select(PE_MZ)

P_I <- c(P_I$PE_MZ)
P_F <- c(P_F$PE_MZ)
  
  mood.test(P_F, P_I,alternative = "two.sided")
  }

Prueba_Mood()

```


    d) Decisión

Con un p_valor mayor al nivel de significancia (0.6841>0.05)no se rechaza la hipótesis nula

    e) Conclusion

la dispersión del peso de las mazorcas expuestas al abono es igual a la dispersión al peso de las mazorcas no expuestas al abono.


## 9.1.4 PRUEBA DE MOSES

    a)	Hipótesis     

H0: la dispersión del peso de las mazorcas expuestas al abono es igual a la dispersión al peso de las mazorcas no expuestas al abono

H1: la dispersión del peso de las mazorcas expuestas al abono es diferente a la dispersión al peso de las mazorcas no expuestas al abono    

    b) Nivel de significación 

Se va a contrastar la Hipótesis nula con un nivel de significación del 5% 

    c)Estadístico de prueba

```{r}

Prueba_Moses <- function()
{ 
P_I <- MZ %>%
  filter(ET == "I") %>%
  select(PE_MZ)

  P_F <- MZ %>%
  filter(ET == "F") %>%
  select(PE_MZ)

P_I <- c(P_I$PE_MZ)
P_F <- c(P_F$PE_MZ)
  
  MosesTest(P_F, P_I, alternative = "two.sided")
  }

Prueba_Moses()

```


    d) Decisión	

Conclusión: Con un p_valor mayor al nivel de significancia (0.09434>0.05) no se rechaza la hipótesis nula

    e) Conclusion

la dispersión del peso de las mazorcas expuestas al abono es igual a la dispersión al peso de las mazorcas no expuestas al abono

## 9.1.5 Test de Kruskal-Wallis

    a)   Hipótesis

H0: las medianas de las altura de las planta producida por cada abono son iguales (me1=me2=…=me6)

H1: al menos la mediana de la altura de las plantas producidas por un abono es diferente 

    b) Nivel de significación 

Se va a contrastar la Hipótesis nula con un nivel de significación del 5% 

    c) Estadístico de prueba: H

```{r}

Prueba_Kruskal <- function()
{

  MZ_I <- MZ %>%
    filter(ET == "I")

  kruskal.test(MZ_I$AL_MZ, MZ_I$T_A)
  
}

Prueba_Kruskal()

```


    d) Decisión
Con un p_valor menor al nivel de significancia (0.01071<0.05) se rechaza la hipótesis nula

    e) Conclusion

al menos un abono produce una altura de plantas diferente a los demás.

## Test de comparaciones multiples

    a)   Hipótesis

H0: las medianas de las altura de las planta producida por cada abono son iguales (me1=me2=…=me6)

H1: al menos la mediana de la altura de las plantas producidas por un abono es diferente 

    b) Nivel de significación 

Se va a contrastar la Hipótesis nula con un nivel de significación del 5% 

    c) Estadístico de prueba: H

```{r, warning=FALSE}

Prueba_CompMult <- function()
{

  MZ <- MZ %>%
    filter(ET == "I")

  pairwise.wilcox.test(MZ$AL_MZ, MZ$T_A,p.adj = "bonf")
}

Prueba_CompMult()

```


    d) Conclusion

Las comparaciones por pares no encuentran diferencias significativas entre todas las condiciones.

## 9.2 Comparacion de dos o mas poblaciones independientes

## 9.2.1 Test de Signos

    a) Hipótesis      

H0:la mediana del peso de las mazorcas expuestas al abono es igual a la mediana del peso de las mazorcas no expuestas al abono

H1: la mediana del peso de las mazorcas expuestas al abono es diferente a la mediana del peso de las mazorcas no expuestas al abono

    b) Nivel de significación 

Se va a contrastar la Hipótesis nula con un nivel de significación del 5% 

    c) Estadístico de prueba: R

```{r}


Prueba_Signos <- function()
{ 
  P_I <- MZ %>%
  filter(ET == "I") %>%
  select(PE_MZ)

  P_F <- MZ %>%
  filter(ET == "F") %>%
  select(PE_MZ)

P_I <- c(P_I$PE_MZ)
P_F <- c(P_F$PE_MZ)
  
  signTest(P_F, P_I, alternative = "two.sided", conf.level = 0.95, paired = TRUE)
  
  }

Prueba_Signos()


```


    d) Decisión

Con un p_valor menor al nivel de significancia (0.00001<0.05) se rechaza la hipótesis nula

    e) Conclusion

la mediana del peso de las mazorcas expuestas al abono es diferente a la mediana del peso de las mazorcas no expuestas al abono.

## 9.2.2 Test de Wilcoxon

    a) Hipótesis 

H0: la mediana del peso de la mazorca sin el uso del abono es igual a la mediana del peso de la mazorca con el uso del abono.

H1: la mediana del peso de la mazorca sin el uso del abono es diferente a la mediana del peso de la mazorca con el uso del abono.

    b) Nivel de significación 

Se va a contrastar la Hipótesis nula con un nivel de significación del 5% 

    c) Estadístico de prueba: V


```{r}

Prueba_Wilcoxon <- function()
{ 

  P_I <- MZ %>%
  filter(ET == "I") %>%
  select(PE_MZ)

  P_F <- MZ %>%
  filter(ET == "F") %>%
  select(PE_MZ)

P_I <- c(P_I$PE_MZ)
P_F <- c(P_F$PE_MZ)
  
  wilcox.exact(P_F, P_I, alternative = "t", paired = TRUE, conf.level = 0.9)
  }

Prueba_Wilcoxon()

```


    d) Decisión:

Con un p_valor menor al nivel de significancia (6.665e-08 < 0.05)  se rechaza la hipótesis nula

    e) Conclusion:

la mediana del peso de la mazorca sin el uso del abono es diferente a la mediana del peso de la mazorca con el uso del abono.

## 9.2.3 Test de Mc Nemar

    a)Hipótesis      

H0: el peso de la mazorca no ha cambiado después del uso del abono.
H1: el peso de la mazorca si ha cambiado después del uso del abono.

    b) Nivel de significación 

Se va a contrastar la Hipótesis nula con un nivel de significación del 5% 
    
    c) Estadístico de prueba : chi cuadrado


```{r}

Prueba_McNemar <- function()
{ 

  CP_I <- MZ %>%
  filter(ET == "I") %>%
  select(CA_PE)

  CP_F <- MZ %>%
  filter(ET == "F") %>%
  select(CA_PE)

  CP_I <- c(CP_I$CA_PE)
  CP_F <- c(CP_F$CA_PE)

  mcnemar.test(CP_F, CP_I)
  }

Prueba_McNemar()


```


    d) Decisión

Con un p_valor mayor al nivel de significancia (0.3017>0.05) no se rechaza la hipótesis nula

    e) Conclusion
    
el peso de la mazorca no ha cambiado después del uso del abono.

## 9.2.4 Test de Friedman

    a) Hipótesis 

H0: los seis abonos son igualmente significativas.
H1: los seis  abonos no son igualmente significativas.

    b) Nivel de significación 

Se va a contrastar la Hipótesis nula con un nivel de significación del 5% 

    c) Estadístico de prueba

```{r}

Prueba_Friedman <- function() {
  
  MZ <- MZ %>%
    filter(ET == "I")

  CAL_FI <- c(MZ$CAL_FI)
  GRUPO <- factor(rep(c(1:6), 6))
  T_A <- factor(rep(1:6, each = 6))
    
  friedman.test(CAL_FI, GRUPO, T_A)
  
}

Prueba_Friedman()

```

    d) Decisión

Con un p valor mayor al nivel de significancia (0.9578 > 0.05) no existe evidencia suficiente para rechazar la hipotesis nula.

    d) Conclusion

El test no encuentra diferencias significativas entre los grupos de abono.

## 9.2.5 Test de Cochran

    a)	Hipótesis
    
H0: los seis abonos son igualmente efectivos 
H1: los seis abonos no son igualmente efectivos 

    b) Nivel de significación 

Se va a contrastar la Hipótesis nula con un nivel de significación del 10% 

    c) Estadístico de prueba
    
```{r}

Prueba_Cochran <- function() {
  
  MZ <- MZ %>%
    filter(ET == "I")

  EF <- c(MZ$EF)
  GRUPO <- factor(rep(c(1:6), 6))
  T_A <- factor(rep(1:6, each = 6))
    
  cochran.qtest(EF~GRUPO|T_A,alpha=0.01,p.method="fdr")
  
}

Prueba_Cochran()

```


    d) Decisión

Con un p_valor mayor al nivel de significancia (0.3724 > 0.1) se acepta la hipótesis nula

    e) Conclusion

los seis abonos son igualmente efectivos

## 9.3 Medidas de asociacion no parametrica

## 9.3.1 Test Ji Cuadrado para Homogeneidad e Independencia

    a)	Hipótesis
    
H0: la eficiencia de los abonos es independiente de la calificacion 
H1: la eficiencia de los abonos no es independiente de la calificacion 

    b) Nivel de significación 

Se va a contrastar la Hipótesis nula con un nivel de significación del 5% 

    c) Estadístico de prueba
    
```{r, warning=FALSE}

Prueba_Chi2 <- function() {
  
  MZ <- MZ %>%
    filter(ET == "I")
  
  chisq.test(MZ$EF, MZ$CAL_FI)
}

Prueba_Chi2()

```


    d) Decisión

Con un p_valor menor al nivel de significancia (1.914e-06 < 0.1) se rechaza la hipótesis nula

    e) Conclusion

La eficiencia de los abonos no es independiente de su clasificacion

## 9.3.2 Coeficiente V de Cramer, coeficiente de contingencia de Pearson y Coeficiente Phi

    a)	Hipótesis (V de Cramer)
    
H0: no existe asociacion entre la eficiencia de los abonos y su calificacion 
H1: existe asociacion entre la eficiencia de los abonos y su calificacion 

    b) Nivel de significación 

Se va a contrastar la Hipótesis nula con un nivel de significación del 5% 

    c) Estadístico de prueba
    
```{r, warning= FALSE}

Prueba_VCramer <- function() {
  
  MZ <- MZ %>%
    filter(ET == "I")
  
  cramer.test(MZ$EF, MZ$CAL_FI)
}

Prueba_VCramer()

```


    d) Decisión

Con un p_valor menor al nivel de significancia (1.914e-06 < 0.1) se rechaza la hipótesis nula

    e) Conclusion

Existe asociacion entre la eficiencia de los abonos y su calificacion 

    a)	Hipótesis (Contingencia Pearson)
    
H0: no existe asociacion entre la eficiencia de los abonos y su calificacion 
H1: existe asociacion entre la eficiencia de los abonos y su calificacion 

    b) Nivel de significación 

Se va a contrastar la Hipótesis nula con un nivel de significación del 5% 

    c) Estadístico de prueba
    
```{r}

Prueba_ContPearson <- function() {
  
  MZ <- MZ %>%
    filter(ET == "I")
  
  tabla <- table(MZ$EF, MZ$CAL_FI)
  
  assocstats(tabla)
  
}

Prueba_ContPearson()

```


    d) Decisión

Con un p_valor menor al nivel de significancia (1.9140e-06 < 0.1) se rechaza la hipótesis nula

    e) Conclusion

Existe asociacion entre la eficiencia de los abonos y su calificacion 

    a)	Hipótesis (Coeficiente Phi)
    
H0: no existe relacion entre la etapa de la prueba y su calificacion de peso
H1: existe relacion entre la etapa de la prueba y su calificacion de peso 

    b) Nivel de significación 

Se va a contrastar la Hipótesis nula con un nivel de significación del 5% 

    c) Estadístico de prueba
    
```{r}

Prueba_CoefPhi <- function() {
 
  tabla <- table(MZ$ET, MZ$CA_PE)
  
  assocstats(tabla)
  
}

Prueba_CoefPhi()

```


    d) Decisión

Con un p_valor mayor al nivel de significancia (0.23765 > 0.1) se acepta la hipótesis nula

    e) Conclusion

No existe relacion entre la etapa de la prueba y su calificacion de peso

## 9.3.3 Medidas de correlacion: Coeficiente Spearman

    a)	Hipótesis
    
H0: no existe relacion entre el largo de la mazorca y su  peso
H1: existe relacion directa entre el largo de la mazorca y su peso 

    b) Nivel de significación 

Se va a contrastar la Hipótesis nula con un nivel de significación del 5% 

    c) Estadístico de prueba
    
```{r, warning=FALSE}

Prueba_Spearman <- function() {
  
  MZ <- MZ %>%
    filter(ET == "I")
  
  cor.test(MZ$LA_MZ, MZ$PE_MZ, method="spearman", alternative="g")
  
}

Prueba_Spearman()

```


    d) Decisión

Con un p_valor menor al nivel de significancia (0.04657 < 0.1) se acepta la hipótesis nula

    e) Conclusion

existe relacion directa entre el largo de la mazorca y su peso 

## 10 Conclusiones

* Las medianas de las alturas de ambos grupos despues del abono son diferentes.

* La mediana del peso del grupo eficiente es igual a la mediana del peso del grupo no eficiente.

* La dispersión del peso de las mazorcas expuestas al abono es igual a la dispersión al peso de las mazorcas no expuestas al abono.

* La dispersión del peso de las mazorcas expuestas al abono es igual a la dispersión al peso de las mazorcas no expuestas al abono.

* Al menos un abono produce una altura de plantas diferente a los demás.

* Las comparaciones por pares no encuentran diferencias significativas entre todas las medianas.

* La mediana del peso de las mazorcas expuestas al abono es diferente a la mediana del peso de las mazorcas no expuestas al abono.

* La mediana del peso de la mazorca sin el uso del abono es diferente a la mediana del peso de la mazorca con el uso del abono.

* El peso de la mazorca no ha cambiado después del uso del abono.

* El test no encuentra diferencias significativas entre los grupos de abono.

* Los seis abonos son igualmente efectivos.

* La eficiencia de los abonos no es independiente de su clasificacion.

* Existe asociacion entre la eficiencia de los abonos y su calificacion.

* No existe relacion entre la etapa de la prueba y su calificacion de peso.

* existe relacion directa entre el largo de la mazorca y su peso.