---
title: "Pruebas no parametricas aplicadas a un registro de mazorcas en el Peru"
author: Nuñez Palomino Hernan Perci - Lopez Vega Arturo Emerson - Valverde Shuan keyla
  Fiorela
date: "18/9/2020"
output: word_document
---

## Objetivo

Aplicación de las pruebas no paramétricas en la agricultura en el Perú.

## Descripción de la base de datos
Se recogen informaciones sobre las plantas de maíz  producidas en un área de cultivo para realizar estudios sobre su producción y crecimiento.
Se recopilo el tipo de abono, peso de la mazorca y altura de la mazorca con el fin de encontrar relaciones entre la producción con estas variables. 

## Población
La población son todas las plantas de maíz producida de un área de cultivo en el Perú

## Muestra
Es una muestra no probabilística.

## Unidad de análisis
Cada planta de maíz producida de un área de cultivo en el Perú

## Variables y escalas de medición
Variables                               | Escala de medicion | Valores
--------------------------------------- | ------------------ | -------
Tipo de abono                           |	nominal
Altura de mazorca                       |	razon
Peso de la mazorca con el uso del abono |	razon
Peso de la mazorca sin el uso del abono |	razon
grupo antes del tratamiento             | ordinal
grupo despues del tratamiento           | ordinal
eficiencia del tratamiento              | ordinal

## Librerias usadas


```{r, message=FALSE, warning=FALSE}

library(readxl)
library(tidyverse)
library(agricolae)
library(exactRankTests)

```


## Base de datos


```{r}

Mazorca <- read_excel("Data_Mazorca.xlsx")

for (i in c(1,2,6,7,8,9)) {
  Mazorca[[i]] <- factor(Mazorca[[i]])
  if (i == 6) {
    Mazorca[[i]] <- factor(Mazorca[[i]], levels = c("Inicial", "Final"), ordered = TRUE)
  }
  if (i == 7) {
    Mazorca[[i]] <- factor(Mazorca[[i]], levels = c("Bajo", "Alto"), ordered = TRUE)
    }
  if (i == 8) {
    Mazorca[[i]] <- factor(Mazorca[[i]], levels = c("NoEficiente", "Eficiente"), ordered = TRUE)
    }
  if (i == 9) {
    Mazorca[[i]] <- factor(Mazorca[[i]], levels = c("Deficiente", "Aceptable", "Regular", "Bueno", "MuyBueno"), ordered = TRUE)
  }
  }

for (j in c(3,4,5)) {
  Mazorca[[j]] <- round(Mazorca[[j]], digits = 1)
}


ResumenInicial <- function()
{
  Mazorca <- Mazorca %>%
    filter(Proceso == "Inicial")
  
  glimpse(Mazorca)
  summary(Mazorca)
}

ResumenInicial()

```

