---
title: "Pruebas no parametricas aplicadas a un registro de mazorcas en el Peru"
author: Nuñez Palomino Hernan Perci - Lopez Vega Arturo Emerson - Valverde Shuan keyla
  Fiorela
date: "18/9/2020"
output: word_document
---

## Objetivo

Aplicación de las pruebas no paramétricas en la agricultura en el Perú.

## Descripción de la base de datos
Se recogen informaciones sobre las plantas de maíz  producidas en un área de cultivo para realizar estudios sobre su producción y crecimiento.
Se recopilo el tipo de abono, peso de la mazorca y altura de la mazorca con el fin de encontrar relaciones entre la producción con estas variables. 

## Población
La población son todas las plantas de maíz producida de un área de cultivo en el Perú

## Muestra
Es una muestra no probabilística.

## Unidad de análisis
Cada planta de maíz producida de un área de cultivo en el Perú

## Variables y escalas de medición
Variable           | Etiqueta                        | Escala  | Valores
------------------ | ------------------------------- | ------- | ----------------
ID_MZ              | Identificacion de la mazorca    | nominal | .
T_A                | Tipo de abono                   | nominal | .
AL_MZ              | Altura de la mazorca            | razon   | .
LA_MZ              | Largo de la mazorca             | razon   | .
PE_MZ              | Peso de la mazorca              | razon   | .
ET                 | Etapa de la evaluacion          | ordinal | I: Inicial
.                  | .                               | .       | F: Final  
CA_PE              | Calidad del peso                | ordinal | B: Bajo
.                  | .                               | .       | A: Alto  
EF                 | eficiencia a/d del tratamiento  | ordinal | NE: No Eficiente
.                  | .                               | .       | E: Eficiente  
CAL_FI             | Calificacion final de la mazorca| ordinal | 1: Deficiente
.                  | .                               | .       | 2: Aceptable
.                  | .                               | .       | 3: Regular
.                  | .                               | .       | 4: Bueno
.                  | .                               | .       | 5: Muy Bueno  
                   
## Librerias usadas


```{r, message=FALSE, warning=FALSE}

library(readxl)
library(tidyverse)
library(agricolae)
library(exactRankTests)
library(GGally)
library(skimr)

```


## Base de datos


```{r}

MZ <- read_excel("Data_Mazorca.xlsx")

for (i in c(1,2,6,7,8,9)) {
  MZ[[i]] <- factor(MZ[[i]])
  if (i == 6) {
    MZ[[i]] <- factor(MZ[[i]], labels = c("I", "F"), levels = c("Inicial", "Final"), ordered = TRUE)
  }
  if (i == 7) {
    MZ[[i]] <- factor(MZ[[i]], labels = c("B", "A"), levels = c("Bajo", "Alto"), ordered = TRUE)
    }
  if (i == 8) {
    MZ[[i]] <- factor(MZ[[i]], labels = c("NE", "E"), levels = c("NoEficiente", "Eficiente"), ordered = TRUE)
    }
  if (i == 9) {
    MZ[[i]] <- factor(MZ[[i]], labels = c("1", "2", "3", "4", "5"), levels = c("Deficiente", "Aceptable", "Regular", "Bueno", "MuyBueno"), ordered = TRUE)
  }
  }

for (j in c(3,4,5)) {
  MZ[[j]] <- round(MZ[[j]], digits = 1)
}

   (MZ %>%
   filter(ET == "I"))

   
```


## Analisis descriptivo


```{r, message=FALSE, fig.width=25, fig.height=35}

    MZ %>%
    select(2:9) %>%
    filter(ET == "I") %>%
    skim()

  MZ %>% 
  select(2:9) %>%
  ggpairs(., mapping = ggplot2::aes(colour = ET), 
        lower = list(continuous = wrap("smooth", alpha = 0.3, size=0.1)))

```


## Prueba de la mediana

a)	Hipótesis

H0: La mediana del largo de la mazorca después del uso del abono es la misma en ambos grupos de eficiencia.

H1: La mediana del largo de la mazorca después del uso del abono es diferente en ambos grupos de eficiencia.

b)	Nivel de significación

Se va a contrastar la Hipótesis nula con un nivel de significación del 10%

c)	Estadístico de prueba: Chi cuadrado

```{r}
Prueba_Mediana <- function()
{

  MZ <- MZ %>%
    filter(ET == "F")
  
  Median.test(MZ$LA_MZ, MZ$EF,alpha=0.10)
  qchisq(0.90,1)
  
}

Prueba_Mediana()

```


d)	Decisión

Con un p_valor menor al nivel de significancia (0.08275058 < 0.1) hay evidencia suficiente para rechazar la hipotesis nula.

e)	Conclución

Las medianas de las alturas de ambos grupos despues del abono son diferentes.

